臺灣高等法院刑事裁定
111年度聲字第2208號
聲  請  人  臺灣高等檢察署檢察官
受  刑  人  
即  被  告  陳義明



上列聲請人因受刑人數罪併罰有二裁判以上，聲請定其應執行之
刑（聲請案號：臺灣高等檢察署111年度執聲字第1044號），本
院裁定如下：
    主  文
陳義明犯如附表所示各罪所處有期徒刑部分，應執行有期徒刑拾
壹年捌月。
    理  由
一、聲請意旨略以：上列受刑人即被告陳義明（下稱受刑人）因
    強盜等數罪，先後經判決確定如附表，應依刑法第53條、第
    51條第5款規定，定其應執行之刑，爰依刑事訴訟法第477條
    第1項聲請裁定等語。
二、按刑法第2條第1項規定：「行為後法律有變更者，適用行為
    時之法律。但行為後之法律有利於行為人者，適用最有利於
    行為人之法律。」查本件受刑人行為後，刑法第50條關於合
    併處罰之規定業經修正，並由總統於民國102年1月23日以總
    統華總一義字第10200012451號令公布，於同年1月25日施行
    ，修正前刑法第50條之規定為：「裁判確定前犯數罪者，併
    合處罰之」，修正後則改為：「裁判確定前犯數罪者，併合
    處罰之。但有下列情形之一者，不在此限：一、得易科罰金
    之罪與不得易科罰金之罪。二、得易科罰金之罪與不得易服
    社會勞動之罪。三、得易服社會勞動之罪與不得易科罰金之
    罪。四、得易服社會勞動之罪與不得易服社會勞動之罪。前
    項但書情形，受刑人請求檢察官聲請定應執行刑者，依第51
    條規定定之」，經比較新舊法，修正後條文並未更動本文部
    分，僅加入但書及第2項規定，且修正後但書之規定，乃針
    對得易科罰金、易服社會勞動之罪與不得易科罰金、易服社
    會勞動之罪，可否合併處罰之情形加以修正。是修正前刑法
    第50條既剝奪受刑人原得選擇易刑處分之利益，自屬不利於
    受刑人，應適用新法之規定，判斷得否定其應執行刑。
三、次按裁判確定前犯數罪者，併合處罰之，但得易科罰金之罪
    與不得易科罰金之罪，不在此限；前項但書情形，受刑人請
    求檢察官聲請定應執行刑者，依第51條規定定之；數罪併罰
    ，有二裁判以上，依第51條之規定，定其應執行之刑；數罪
    併罰，分別宣告其罪之刑，宣告多數有期徒刑者，於各刑中
    之最長期以上，各刑合併之刑期以下，定其刑期，但不得逾
    30年，刑法第50條第1項但書第1款、第2項、第53條及第51
    條第5款定有明文。準此，如受刑人所犯之數罪中有原得易
    科罰金之罪者，因與他罪合併定執行刑，於裁判前所犯數罪
    兼有得易科罰金、不得易科罰金之罪混合時，應繫乎受刑人
    之請求與否，而非不問被告之利益與意願，一律併合處罰之
    。又按數罪併罰中之一罪，依刑法規定得易科罰金，若因與
    不得易科之他罪併合處罰結果而不得易科罰金時，原所易科
    部分所處之刑，自亦無庸為易科折算標準之記載，此經司法
    院大法官會議釋字第144號解釋可參。至受刑人犯應併合處
    罰之數罪，經法院以判決或裁定定其數罪之應執行刑確定者
    ，該數罪是否執行完畢，均係以所定之應執行刑全部執行完
    畢為斷，其在定應執行刑之前已先執行之有期徒刑之罪，因
    嗣後與他罪合併定應執行刑，而由檢察官換發執行指揮書執
    行應執行刑者，其前已執行之有期徒刑部分，僅應予扣除，
    不能認為已執行完畢，非謂即不符數罪併罰要件。
四、另按數罪併罰，已經處斷，如各罪中有受赦免者，餘罪仍依
    刑法第51條之規定，定其應執行之刑。而行刑權時效完成，
    亦屬赦免之範疇，是行刑權消滅之刑罰，即不具定應執行刑
    之實益（最高法院103年度台非字第441號裁定參照）。又定
    應執行刑之確定裁判具實質確定力，是判決確定之數罪經裁
    判定其應執行之刑確定者，除增加合於定應執行刑要件之他
    罪刑，或原定執行刑之數罪中部分罪刑因非常上訴、再審程
    式經撤銷改判，或有赦免、減刑，更定其刑等情形，致原裁
    判定刑之基礎變動，而有另定應執行刑之必要者外，如又就
    已經裁判定應執行刑確定之數罪，其全部或部分重複另定其
    應執行之刑，自有違反一事不再理原則之違法（最高法院10
    6年度台抗字第986號、110年度台抗字第489號裁定參照）。
    準此，數罪併罰有二裁判以上，雖符合定執行刑之要件，但
    其中若有行刑權時效完成之罪，即無庸與其他各罪合併定應
    執行之刑。
五、經查，受刑人犯加重強盜等數罪，分別經臺灣臺北地方法院
    及本院判處如附表編號1至4所示之刑，均經確定在案，此有
    上開各判決、本院被告前案紀錄表存卷可佐（聲請書附表編
    號2至4之確定判決法院及案號誤載，應更正如下）。又上開
    如附表所示之數罪，其中有得易科罰金之罪（附表編號1）
    與不得易科罰金之罪（附表編號2至4），固合於刑法第50條
    第1項但書第1款之規定，惟受刑人已於111年6月17日陳明要
    聲請合併定刑，此有臺灣宜蘭地方檢察署111年執緝字第246
    號案件執行筆錄為憑，則本件自應依刑法第50條第2項之規
    定，依同法第51條規定定其應執行刑。另本院前雖曾以98年
    度上訴字第1121號判決，將附表編號2至4所示各罪，與受刑
    人於同案另犯之妨害自由罪、恐嚇罪（分別判處有期徒刑6
    月確定）合併定應執行刑為有期徒刑13年確定，惟嗣因受刑
    人先前長年通緝未到案，上開妨害自由罪、恐嚇罪之行刑權
    現均已罹於時效，依法不得再予執行，而致上開原定執行刑
    之基礎變動，且有增加經另案判決確定合於數罪併罰之其他
    犯罪（附表編號1），依據前揭說明，不生違反一事不再理
    原則之問題，本件有另定應執行刑之必要，故檢察官就附表
    編號2至4與附表編號1所示之罪，向最後事實審之本院聲請
    定其應執行之刑，本院審核認其聲請於法尚無不合，並審酌
    受刑人如附表各罪所示刑度之外部限制（總刑期為有期徒刑
    18年4月），再考量受刑人所犯附表編號2至4所示之罪，為
    同一案件中分別對同一人所犯（持槍朝被害人射擊致其重傷
    未遂，復又強盜其財物），然與附表編號1所示之傷害罪之
    犯罪類型、行為態樣、動機、罪質均不同，兼參酌附表編號
    2至4之罪，依本院上開確定判決合併定應執行刑13年之刑度
    寬減比例換算之刑度，計算合理之內部限制（12年5月。計
    算式：156個月【定刑結果】除以228個月【5罪原始總刑度
    】約等於0.68，附表編號2至4之罪依序為：44個月、40個月
    、61個月【整數以下均捨棄】，連同附表編號1之罪為4個月
    ，共計149個月），亦即，不能因為其中2罪行刑權罹於時效
    ，而不顧原確定判決所給予定刑上之寬減程度，方符合公平
    ，是就附表各罪有期徒刑部分為整體非難評價後，就該4罪
    所處有期徒刑部分，定其應執行之刑如主文所示（附表編號
    2之罪所處併科罰金之部分，並無宣告多數罰金刑之定執行
    刑問題；又本院已發函請受刑人於文到5日內具狀陳述意見
    ，然受刑人於111年7月19日收函後，迄今仍未對本件定執行
    刑表示意見）。
六、至附表編號1所示之罪，受刑人業已於98年1月5日徒刑易科
    罰金執行完畢，惟該罪既與附表編號2至4所示之罪合於數罪
    併罰之要件，則其數罪併罰所定應執行之刑尚未全部執行完
    畢，仍應就附表編號1至4之數罪合併定其應執行之刑，僅係
    檢察官就已執行之附表編號1所示部分，於換發執行指揮書
    時，予以扣除，附此敘明。
據上論斷，應依刑事訴訟法第477條第1項，刑法第2條第1項但書
、第53條、第51條第5款，裁定如主文。
中　　華　　民　　國　　111 　年　　8 　　月　　30　　日
                  　刑事第八庭　審判長法　官　陳世宗
                                      法　官　林呈樵
                                      法　官　吳勇毅
以上正本證明與原本無異。
如不服本裁定，應於收受送達後五日內向本院提出抗告狀。
                                      書記官  許家慧
中　　華　　民　　國　　111 　年　　8 　　月　　30　　日
附表：
編號  1 2 3 罪名  傷害罪 非法持有手槍罪 重傷未遂罪 宣告刑  有期徒刑4月 有期徒刑5年6月，併科罰金新臺幣10萬元 有期徒刑5年 犯罪日期  96年8月31日 96年10、11月間至97年2月17日 97年2月15日 偵查（自訴）機關年度案號  臺北地檢96年度偵字第24976號 宜蘭地檢97年度偵字第877號等  最後事實審 法院 臺北地院 本院 本院  案號 97年度簡字第3718號 98年度上訴字第1121號 98年度上訴字第1121號  判決日期 97/11/03 98/06/05 98/06/05 確定判決 法院 臺北地院 本院 本院  案號 97年度簡字第3718號 98年度上訴字第1121號 98年度上訴字第1121號  判決確定日期 97/12/01 99/12/23 99/12/23 是否為得易科罰金之案件  是 否 否 備註  臺北地檢97年度執字第7926號（已執畢） 宜蘭地檢100年度執字第70號  

編號  4 以下空白  罪名  攜帶兇器強盜罪   宣告刑  有期徒刑7年6月   犯罪日期  97年2月15日   偵查（自訴）機關年度案號  宜蘭地檢97年度偵字第877號等   最後事實審 法院 本院    案號 98年度上訴字第1121號    判決日期 98/06/05   確定判決 法院 本院    案號 98年度上訴字第1121號    判決確定日期 99/12/23   是否為得易科罰金之案件  否   備註  宜蘭地檢100年度執字第70號